【裁判字號】    97,訴,129
【裁判日期】    980617
【裁判案由】    懲治走私條例
【裁判全文】
臺灣高雄地方法院刑事判決               97年度訴字第129號
公  訴  人  臺灣高雄地方法院檢察署檢察官
被      告  庚○○
選任辯護人  陳正達律師
            許惠珠律師
被      告  子○○
            丁○○
            戊○○
            辛○○
            寅○○
            甲○○
            丑○○
            巳○○
            壬○○
                      7樓之2.
上列被告因懲治走私條例案件，經檢察官提起公訴（96年度偵字
第30944 號、第32237號），本院判決如下：
    主    文
庚○○所犯如附表二編號1 至7 所示七罪，各處如附表二編號1
至7 所列之刑，應執行有期徒刑壹年拾月。
子○○所犯如附表三編號1 至7 所示七罪，各處如附表三編號1
至7所列之刑，應執行有期徒刑壹年肆月。緩刑肆年。
丁○○所犯如附表四編號1 至3 所示三罪，各處如附表四編號1
至3所列之刑，應執行有期徒刑伍月。緩刑貳年。
戊○○犯如附表五所示之罪，處有期徒刑肆月。
辛○○所犯如附表六編號1 、2 所示二罪，各處如附表六編號1
、2 所列之刑，應執行有期徒刑柒月。
寅○○所犯如附表七編號1 至4 所示四罪，各處如附表七編號1
至4 所列之刑，應執行有期徒刑捌月。緩刑參年。
甲○○所犯如附表八編號1 至4 所示四罪，均累犯，各處如附表
八編號1 至4 所列之刑，應執行有期徒刑壹年貳月。
丑○○所犯如附表九編號1 至3 所示三罪，各處如附表九編號1
至3 所列之刑，應執行有期徒刑伍月。緩刑貳年。
巳○○所犯如附表十編號1 至7 所示七罪，各處如附表十編號1
至7 所列之刑，應執行有期徒刑壹年拾月。
壬○○犯如附表十一所示之罪，處有期徒刑肆月。
    事    實
一、庚○○、子○○、丁○○、戊○○、辛○○、寅○○、甲○○（前因違反台灣地區與大陸地區人民關係條例案件，經本
    院94年度簡字第1404號判決判處有期徒刑6 月，並於94年7
    月29日易科罰金執行完畢）、丑○○、巳○○、壬○○、辰
    ○○、卯○○（後2 人俟到案後另行審結，詳下述）等12人
    均明知魚類係屬海關進口稅則第3 章所列之物品，依行政院
    於民國（下同）92年10月23日公告「管制物品項目及數額」
    丙項第5 款之規定，一次私運海關進口稅則第1 章至第8 章
    所列之物品之一項或數項，其總額由海關依緝獲時之完稅價
    格計算，超過新臺幣（下同）10萬元或其總重量超過1,000
    公斤者，為管制進口物品，竟基於私運管制物品進口逾公告
    數額之犯意聯絡，分別擔任「穩成號」漁船（高雄籍編號
    CT6- 0327 ，單船拖網）如附表一所示之職位，在如附表一
    編號1 至7 所示出港時間，由高雄港第二港口中和安檢所報
    關出港後，於附表一編號1 至7 所載之出港、進港期間（航
    次）內之不詳時間，於各該編號所示作業海域，向國籍、船
    名均不詳之漁船，購買如附表一編號1 至7 所示之漁獲種類
    及數量，旋即由真實姓名、年籍不詳之成年男子搬上「穩成
    號」後，再由附表一編號1 至7 各次出港船員，共同將之搬
    運裝載於船艙內，並於如附表一編號1 至7 所示之進港時間
    （起訴書附表編號1 出、進港時間分別更正為96年3 月6 日
    23時0 分，96年3 月27日22時50分），運送上開漁獲進入高
    雄港第二港口漁市場販售圖利。嗣經行政院海岸巡防署海岸
    巡防總局南部地區巡防局第五海岸巡防總隊（下稱第五岸巡
    總隊）將如附表一編號1 至7 所示之漁獲過磅稱重及拍照後
    ，始行查獲。
二、案經行政院海岸巡防署海岸巡防總局南部地區巡防局第五海
    岸巡防總隊移送臺灣高雄地方法院檢察署檢察官偵查起訴。
    理    由
壹、證據能力部分：
一、關於卷附漁業署函附諮詢電話傳真、諮詢表、第五岸巡總隊
    「安檢職務報告」，被告庚○○及其辯護人以其為海巡人員
    製作之文書，並非鑑定書，否認其證據能力等語。經查：
  (一)台灣高等法院檢察署92年11月20日檢文允字第0921001441號
    函附表編號2 所列「行政院農業委員會」（下稱農委會），
    是否包括該會所屬漁業署，該鑑定項目「農、林、漁、牧、
    畜產品之產地」是否包括「漁船之漁獲，是否該船自行捕獲
    之漁貨」及「諮詢電話傳真」是否該署事前概括選任鑑定機
    關所出具之鑑定報告一節，該署於98年5 月5 日再以檢文允
    字第0981000591號函補稱：上開概括授權鑑定機關農委會，
    包含漁業署，鑑定項目包含漁船自行捕獲及漁船違反懲治走
    私條例之非自行捕獲在內；且並未拘泥鑑定機關使用鑑定報
    告名稱，司法警察等偵查輔助人員於案件移送檢察官偵辦前
    之調查階段，先行送請檢察機關預先選任之專責鑑定人或鑑
    定機關（團體）實施鑑定，應視同受承辦檢察官所選任或囑
    託而執行鑑定業務，其出具之書面鑑定報告如上開「諮詢電
    話傳真」，應屬刑事訴訟法第206 條所定之傳聞例外，認具
    有證據能力等語（參本院3 卷第117 頁），固非無見。惟按
    「被告以外之人於審判外之言詞或書面陳述，除法律有規定
    者外，不得作為證據。」為刑事訴訟法第159 條第1 項所明
    定。而現行刑事訴訟法關於「鑑定」之規定，除由審判長、
    受命法官或檢察官就「鑑定事項有特別知識經驗者」、「經
    政府機關委任有鑑定職務者」選任1 人或數人充任「鑑定人
    」之選任「自然人鑑定」外，另設有由法院或檢察官囑託「
    醫院、學校或其他相當之機關、團體」為鑑定，或審查他人
    之鑑定之囑託「機關鑑定」制度。惟依同法第198 條、第20
    8 條之規定，不論鑑定人或鑑定機關、團體，均應由法院、
    審判長、受命法官或檢察官視具體個案之需要而為選任、囑
    託，並得適用關於人證之規定，訊問依特別知識得知以往事
    實之人；且實施「自然人鑑定」者，依同法第202 條規定「
    鑑定人應於鑑定前具結，其結文內應記載必為公正誠實之鑑
    定等語」；而法院或檢察官囑託「機關鑑定」時，依同法第
    208 條第2 項規定，並準用上開鑑定前具結之規定；凡此，
    始符合同法第159 條第1 項所定得作為證據之「法律有規定
    」之情形。否則所為之鑑定，仍屬傳聞證據。次按同法第
    206 條規定：鑑定之經過及其結果，應命鑑定人以言詞或書
    面報告（第1 項）；以書面報告者，於必要時得使其以言詞
    說明（第3 項）；且法院或檢察官囑託之「機關鑑定」，準
    用第206 條第1 項之規定，同法第208 條第1 項亦有明定。
    是鑑定報告書固得不拘泥於所使用名稱、形式，然其內容應
    表明鑑定人、鑑定之方法、經過及結果。上開台灣高等法院
    檢察署事前概括授權鑑定機關就特定事項為鑑定時，受囑託
    鑑定機關除應將鑑定結果函覆外，並應將鑑定方法、經過一
    併載明於鑑定報告書；若鑑定報告未命實施鑑定或審查之人
    事前具結，或僅簡略記載鑑定結果而未載明鑑定方法、經過
    ，或未於該鑑定報告之標題、內容或末尾表明為該鑑定人、
    機關（團體）之鑑定者，既與上開「自然人鑑定」或「機關
    鑑定」之法定記載要件不符，法院受公訴人、被告及其辯護
    人聲請，或認有必要時，自得通知鑑定人或鑑定機關轉知實
    施鑑定或審查之人以言詞報告或到場說明，並接受交互詰問
    。否則，此種欠缺法定要件之鑑定報告不具證據資格，法院
    無從依直接及言詞審理方式加以調查，尤不可能使當事人對
    之行使正當法律程序所保障之詰問權，自無證據能力可言。
    另移送機關以書面代替證人、鑑定人之陳述，警察機關職務
    報告、查訪報告或意見書，均非鑑定人或鑑定機關就本案爭
    點之鑑定報告可比，應認均不具證據能力。
  (二)本案移送機關關於「穩成號」進港時所查獲之漁獲，原產地
    是否為大陸地區、是否為本次航程所得自行捕獲，及就卷內
    「安檢職務報告」，並未經台灣高等法院檢察署事前概括授
    權為鑑定機關，且就上開事項亦非可認係具有專門知識經驗
    之人（機關）；而本案亦未經承辦檢察官選任就此事項具有
    「特別知識經驗」，或「經政府機關委任有鑑定職務」之自
    然人或機關（團體）為鑑定。再依上開規定及說明，該「諮
    詢電話傳真」雖蓋有「漁業署漁政組」戳章，然其僅屬資料
    提供人之立場，在該傳真標題、內容或末尾中，並無農委會
    或漁業署及其首長之關防、署名，且全文均無表明係該二機
    關自為鑑定之意旨，亦無函文表明實際為該二機關之鑑定報
    告，復無檢附實際為鑑定或審查之人（學者、專家）姓名之
    具結文，仍僅屬第三人提供書面參考意見之性質，應為被告
    以外之第三人以書面代替陳述之「傳聞證據」，而非刑事訴
    訟法上開規定之「自然人鑑定」或「機關鑑定」。又於本院
    審理中並未據檢察官、移送機關聲請傳喚該提供諮詢意見之
    人到庭說明，漁業署亦不願提供實際提供諮詢傳真意見之人
    年籍資料供本院傳喚調查；而證人即移送機關人員己○○、
    漁業署人員乙○○、丙○○雖於本院審理時雖就被告等人出
    入港時安檢工作及監督漁獲卸載、拍照經過、如何將上開諮
    詢表、魚具、漁獲照片轉送諮詢專家提供意見之過程有所說
    明（參本院1 卷第281 至291 頁，2 卷第23、24頁），然均
    無法使該諮詢電話傳真轉換為適法之鑑定意見或經具結之證
    詞，即不符法律上鑑定、人證之本旨，與刑事訴訟法所採直
    接、言詞審理之基本原則有悖，則就此部分調查程序已窮。
    至其他被告子○○9 人（庚○○除外）雖就其證據能力表示
    沒有意見、同意有證據能力等語。惟其等均屬49至57歲中年
    人，智識程度各為國中肄業、國小畢業或肄業（參警詢筆錄
    ），均無選任辯護人為其等辯護（本案非強制辯護案件），
    無法受法律上諮詢協助，容為不明瞭「證據能力」之法律意
    義所致。而移送機關就附表一編號1 至4 「諮詢表」，僅由
    船長庚○○簽名送請諮詢意見（編號5 至7 則無船長簽名）
    ，其他被告未有表示意見機會，程序上容有未周。又該諮詢
    電話傳真、諮詢表及移送機關96年11月12日南五總字第0960
    015732號函，均非農委會、漁業署、移送機關或其所屬公務
    員本於職務上製作之紀錄文書、證明文書，或其他於可信之
    特別情況下所製作之文書，即不符刑事訴訟法第159 條之4
    例外情形，因認不適作為證據，均不具證據能力。
二、其他本判決理由所援用之證據資料（含供述證據及非供述證
    據），被告庚○○等10人、辯護人、公訴人於本院言詞辯論
    終結前，均表示同意作為證據等語明確（參本院1 卷第122
    頁），本院審酌上開證據之作成，並無違法或不當情形，且
    與本案待證事實相關，適當作為證據，依刑事訴訟法第159
    條之5 第1 項之規定，認均有證據能力。
貳、實體部分：
一、訊據被告庚○○等10人均矢口否認犯行，被告庚○○辯稱：
    伊擔任船長，於附表一編號1 至7 之時間、地點，都有出海
    捕魚，但各次漁獲都是漁船自行捕獲，沒有走私云云；被告
    子○○、丁○○、戊○○、陳安生、寅○○、甲○○、丑○○、巳○○、壬○○等9 人則辯稱：伊等各次出海，分別擔
    任附表一編號1 至7 所示之職務，漁獲都是伊等出海以底拖
    網捕獲，並無走私犯行云云。經查：
  (一)就被告庚○○為「穩成號」漁船之船長，被告子○○、丁○○（附表一編號1 至3） 、卯○○、辛○○（附表一編號5
    、6 、7） 為該船之輪機長、輪機員，被告寅○○、甲○○
    （附表一編號1 至4 、4 至7） 為該船之廚師，被告巳○○
    、丑○○、戊○○、辰○○則為該船之船員；其等於附表一
    編號1 至7 所示之出港時間，共同駕駛「穩成號」漁船，自
    高雄第二港口中和安檢站報關出港，於附表一編號1 至7 所
    示之進港時間，運送如各該編號所示種類及重量之漁獲，向
    中和安檢所報關進港等情，為被告10人所自承，並有「穩成
    號」如附表一編號1 至7 所示之高雄市100 噸以上漁船進出
    港申請書、進港漁獲記錄、小港區漁會臨海新村魚市場進貨
    表、出港船員名冊、漁船漁獲責付切結書、查獲漁獲淨重列
    表、歷次查獲現場漁船及漁貨照片共87紙附卷可稽（參警1
    卷第62至82頁、警2 卷第34、38、39頁，偵2 卷第8 、9 頁
    ，本院1 卷第187 至229 、231 至248 頁）。
  (二)再「穩成號」漁船於附表一所示之進港時間報關進港後，經
    第五岸巡總隊安檢人員進行安全檢查時，發現該船之漁具及
    漁獲量呈現異常等情，業據證人即負責監看「穩成號」漁船
    出港安檢之海巡人員己○○於本院審理時具結證稱：伊有負
    責「穩成號」出港拍照漁具，返港後卸載漁獲則由監卸人員
    拍照，這些漁獲是用紙箱裝著，且套著布袋，伊有請船員實
    際操作揚網機、包裝機，漁業署函附96年9 月4 日漁獲照片
    就是安檢所拍攝該船漁獲照片等語（參本院1 卷第28 3 至
    285 頁）。又就如附表一編號1 至7 所示之漁獲，是否可能
    由被告庚○○等12人以「穩成號」漁船自行捕獲一節，經本
    院檢送全卷資料，委請國立高雄海洋科技大學鑑定結果為：
    「穩成號」漁船係從事拖網漁業，其漁撈作業及魚種組成，
    有下述不合理之處：(一)就附表一編號1 航次：以底拖網作業
    ，漁獲物組成只有4 種，過於單純，且不見下雜魚，不符合
    拖網之常態；就編號2 航次：以底拖網作業，卻只有紅目鰱
    1 種漁類，不合理，且蝦仁、蟹管肉非一般拖網漁船漁獲處
    理方式；就編號3 航次：實際捕撈作業約13日，能捕撈約62
    噸之多漁獲，尚能對剝皮魚、蟹管肉、軟絲、花枝作如此之
    處理，不合理；就編號4 航次：剝皮魚、白帶魚、市仔之處
    理非一般拖網船之方式；就編號6 航次：剝皮魚及紅目鰱（
    去皮）之漁獲處理，非一般拖網船之方式；就編號7 航次：
    該漁船係拖網船，漁獲物中魚類卻不足百分之25，漁獲組成
    與一般拖網船作業不合。(二)再綜合上開航次，除附表一編號
    2 航次外，蝦類只見海大蝦而不見其他中小型蝦類，不合理
    ；「穩成號」總噸數近400 噸，卻只作業1 、20天，且未滿
    載即返港，不合理；而除同表編號3 航次外，其他各航次在
    未滿載情形下，卻未見雜魚及下雜魚之漁獲，不合常理；依
    查獲照片所示，在船尾擺置揚網機、曳鋼絞車，及由網板之
    吊掛位置看，均有違一般拖網作業等情明確，有該大學98年
    5 月5 日海科大漁字第0980004381號函附鑑定意見（參本院
    3 卷第33至38頁）。則就附表一編號1 至7 之漁獲是否為被
    告10人所自行捕獲，顯屬可疑。
  (三)又從附表一編號1 至7 所示經緯度資料顯示，該漁船之航行
    及作業海域為東海南部、南中國海水域，係屬熱帶或亞熱帶
    海區，海洋生物組成相當豐富，漁船從事拖網漁撈作業，其
    漁獲魚種組成應具多樣性，經檢視該艘漁船漁獲組成過於單
    調，依據國立編譯館審查出版之海事職校漁具漁法（中冊）
    ，我國底拖網的漁獲魚種組成多達百餘種，其中較為常見的
    魚種約有30餘種，其中在南中國海較卓越之魚種有金線、狗
    母、紅目鰱、花狗母、肉魚、烏賊（花枝）、柔魚、秋姑等
    ，附表一編號1 至7 所示「穩成號」每航次漁獲雖偶有出現
    常見之1 、2 種魚種（花枝、紅目鰱或金線），但其他常見
    魚種則不見；然在該海域並非拖網主要漁獲之黃金貝、小捲
    、巴頭魚、軟絲、透抽、剝皮魚、白帶魚、赤伯魚、海大蝦
    、白口魚、紅魚則占相當大比例，漁獲組成明顯不合理。又
    該漁船每航次漁獲量如附表一編號1 至7 高達23至65噸不等
    ，處理漁獲物已耗費相當多之時間，就常理判斷不應有空餘
    時間加工及包裝所捕獲之漁獲物。且觀諸卷附「穩成號」歷
    次漁獲照片（參警1 卷第110 至171 頁），可知該船於各次
    返港時，船上漁獲竟出現：蝦仁、蟹管均已去殼，且已加工
    調理包裝之成品等現象。而衡諸常情，漁船在海上作業時，
    因海象不一、船上顛簸、人力有限及缺乏大量淡水等情況下
    ，實難以從事複雜漁獲加工行為；尤以庚○○等12人於附表
    一編號1 至7 之時間出港、進港期間，短則14天，最長不超
    過21天，此為被告10人所不否認，則經扣除「穩成號」出港
    前往漁場及返航時間後，其等能實際作業時間勢必更短，益
    徵被告等人實難在出海短時間內自行捕獲如此鉅量漁獲，甚
    至進行複雜之加工行為。另被告庚○○雖辯稱：出外海時有
    僱用大陸漁工10員幫忙包裝及分類漁獲云云，然均無舉出任
    何證據資料供本院調查，以實其說，而無可採。綜上所述，
    如附表一編號1 至7 之漁獲並非被告10人自行捕獲，應係其
    等出港後以不詳方式取得之事實，堪以認定。
二、按92年10月23日公告修正之「管制物品項目及其數額」丙項
    第5 款規定：一次私運海關進口稅則第1 章至第8 章所列之
    物品及稻米、稻米粉、花生、茶葉、種子（球），其總額由
    海關照緝獲時之完稅價格計算，超過新臺幣10萬元者或重量
    超過1 千公斤者。但報運進口之物品未虛報貨名或產地者，
    不屬本項所列之管制進口物品（按上開法規嗣後雖於97年2
    月27日修正公布，惟依大法官會議釋字第103 號解釋，上開
    「管制物品項目及其數額」種類項目之變更屬於事實上之變
    更而非法律有所變更，併予說明）。質言之，當海關進口稅
    則第一章至第八章所列之物品，且完稅價格計算超過新臺幣
    10萬元或重量超過1 千公斤，即屬「管制物品項目及其數額
    」丙項第5 款所規制之管制進口物品。次按漁船為漁民從事
    漁業行為之工具，依漁業法第36條規定，僅能依該漁船原領
    漁業執照所載之漁具種類及數量，於所載經營期間及作業海
    域內從事漁撈作業，並將其所自行捕獲之漁獲載返等情，有
    漁業署97年11月25日漁二字第0970166157號函在卷足參（參
    本院2 卷第139 頁）。本案被告庚○○等12人未經申報，如
    附表一編號1 至7 所示出海運載進入臺灣地區之漁獲，其總
    重量扣除冰重，各航次約27.1、50.6、52.6、55.1、45、27
    .87 、28.02 公噸，均超過1 千公斤，已如前述；則上開漁
    獲均屬於海關進口稅則第3 章所列魚類、甲殼類、軟體類其
    他水產無脊椎動物，是如附表一編號1 至7 所示之漁獲，係
    屬懲治走私條例「管制物品項目及其數額」中丙項第5 款所
    規範之管制物品，洵堪採認。從而，被告10人於上開時間未
    經申報，即私運管制進口物品逾公告數額進入臺灣地區，事
    證明確，堪以認定，均應予依法論科。
三、核被告庚○○等10人各就附表一編號1 至7 所為，均係犯懲
    治走私條例第2 條第1 項之私運管制物品進口逾公告數額罪
    。附表一編號1 至7 所示按各次出返港之被告等人，就各該
    航次犯行，均有犯意聯絡及行為分擔，分別論以共同正犯。
    再被告甲○○前因違反台灣地區與大陸地區人民關係條例案
    件，經本院以94年度簡字第1404號判決判處有期徒刑6 月，
    並於94年7 月29日易科罰金執行完畢，有台灣高等法院被告
    前案紀錄表在卷足參，其受徒刑執行完畢後，5 年以內再故
    意犯本件有期徒刑以上之罪，就如附表八所示之4 罪，為累
    犯，依刑法第47條第1 項規定，均應加重其刑。又被告庚○○、子○○、丁○○、辛○○、寅○○、甲○○、丑○○、
    巳○○等人就附表二至四、六至十各該編號數次犯行，均犯
    罪時地不同、各起犯意，分別應論以數罪併罰之。爰審酌被
    告10人多次以出海捕魚為掩護，私運如附表一編號1 至7所
    示數量之漁獲進入台灣地區，數量非鮮，對國家關貿利益、
    社會經濟秩序及食品衛生安全均有危害，並影響守法捕撈漁
    獲之漁民生計，犯後猶否認犯行，本不宜輕縱；惟念及：
  (一)依92年10月23日公告修正之「管制物品項目及其數額」丙項
    第5 款但書規定：「但報運進口之物品未虛報貨名或產地者
    ，不屬本項所列之管制進口物品」，是依上開法條之文義解
    釋，若漁船攜帶非自行捕獲之漁產品，於進港前或進港時，
    經向主管機關或其指定單位、海巡署、高雄關稅局或區漁會
    等單位申報貨名或產地，應可使上開非自行捕獲之漁產品變
    為非管制進口之物品，且若經補稅，應可合法在魚市場拍賣
    交易，並因此適度增進關稅收入。然經本院函詢相關主管機
    關，漁業署覆稱：農委會發布之「100 噸以上漁船赴三大洋
    從事捕撈鮪旗魚作業應行遵守及注意事項」、「未滿100 噸
    漁船赴太平洋印度洋從事捕撈鮪旗魚作業應行遵守及注意事
    項」、「漁業專用漁獲物運搬船與作業漁船合組船團共同作
    業應行遵守及注意事項」等相關國外基地作業漁船作業規定
    略以：遠洋國外基地作業漁船由國籍運搬船或漁船自行運回
    國內銷售者，應於返台1 週前，將漁貨運輸方式，該批漁貨
    漁獲量、捕獲時間及地點向農委會漁業署申報，並應於進港
    日期之3 日前通知農委會，漁業署必要時得派員前往查驗。
    至於沿近海作業漁船或以國內為作業基地之作業漁船，將海
    上自行捕獲之漁獲運回國內銷售者，即非上開赴三大洋捕撈
    作業且與專用運搬船合組船團之漁船，並無規範於進港前、
    後須報運貨名、產地之相關規定等情明確。且高雄關稅局覆
    稱：漁船並非商船，不得承運或裝載一般商貨；對於私運貨
    物進口之行為，縱使於進港時向海關、軍警機關等，以口頭
    或書面誠實申報，其未涉虛報貨名或產地者，依財政部84年
    5 月23日台財關第8402 11738號函「因違法行為人主動陳報
    或提供違法事證，並因而查獲或確定其違法行為者，得認定
    為海關緝私條例第45條之1 情節輕微免罰之標準，免予處罰
    。惟如涉及違反懲治走私條例規定者，仍應依法移送司法機
    關處理」；上開完稅價格超過新臺幣10萬元或重量超過1 千
    公斤之非自行捕獲漁獲，應依法查扣，不得合法上漁港市場
    補稅拍賣交易，亦不得認係符合「管制物品項目及其數額（
    97年2 月27日修正前）」丙項但書第5 款規定「不屬本項所
    列之管制進口物品」等語明確，有漁業署97年11月7 日漁二
    字第0971222943號函，及高雄關稅局97年9 月17日高普緝字
    第0971017022號函、97年12月4 日高普緝字第0971021872號
    函在卷可稽（參本院2 卷第114 、115 、142 、143 頁）。
    綜上可知，依行為當時「管制物品項目及其數額」丙項第5
    款但書之文義解釋，凡攜帶非自行捕獲漁產品之漁船於進港
    前或進港時，若向有關單位主動申報所攜帶漁產品之貨名及
    產地，並完納相關稅捐，所攜運之產品即非管制進口物品，
    原可免受刑事之訴追。然相關主管機關卻未針對上開規定，
    建立供我國沿海、近海作業漁船（不限於捕撈鮪魚旗魚之漁
    船）申報非自行捕獲漁獲之相關機制，使有心申報之漁船也
    無從申報，致無合法化之可能；且即使主管機關有意建立機
    制，將漁船排除於「管制物品項目及其數額」丙項但書第5
    款規定之適用，亦應先向各區漁會、漁民及船主作相關宣導
    及教育，庶免我國沿、近海之漁船、漁民在海洋漁業資源日
    趨枯竭、漁獲量不足，又面臨中國大陸或其他周邊國家籍漁
    船強力競捕有限漁類，而發生謀生不易之窘境下，相率以購
    買魚類搬運入港致觸法。凡此種種皆未見漁業主管機關有何
    具體作為，足見主管機關有關漁業政策之規劃及97年2 月27
    日修法前之「管制物品項目及其數額」丙項第5 款但書之規
    定皆有疏漏，自不宜完全歸咎於私運漁獲之漁民。
  (二)本案移送機關於96年3 月間即發現被告等10人涉嫌走私漁獲
    之犯行，卻未立刻將案件移送司法機關處理，延宕至96 年
    10月底始併移送本案7 次犯行，此有移送機關移送書及被告
    等人之警詢筆錄在卷可證。足徵移送機關之調查作業程序亦
    有疏失，造成國家關貿利益、社會經濟秩序、食品衛生安全
    及守法捕撈漁獲之漁民生計等多方面之損失擴大，更有加重
    被告等人犯行之嫌，亦值非議。
  (三)並考量臺灣海峽漁業資源日益枯竭，本國漁民捕魚謀生不易
    ；再個別衡酌被告庚○○等10人之素行、擔任船長、船員職
    務、前科情形、生活狀況、智識程度及其他一切情狀，爰分
    別量處如附表二至十一所示之宣告刑。又被告庚○○、子○○、丁○○、寅○○、丑○○、巳○○等6 人就附表一編號
    1 、2 所示犯行，犯罪時間均在96年4 月24日以前，符合中
    華民國九十六年罪犯減刑條例所定之減刑條件，就其等附表
    二、三、四、七、九、十之編號1 、2 所示之罪，均各減其
    宣告刑二分之一，且與所犯其他未減刑之罪之宣告刑，及被
    告辛○○、甲○○附表六、八所犯數罪之宣告刑，依法分別
    定其等應執行之刑，以資懲儆。
四、末查，被告子○○、丁○○、寅○○、丑○○等4 人前均未
    曾因故意犯罪而受有期徒刑以上刑之宣告，有其等臺灣等法
    院被告前案紀錄表附卷可按，是其等4 人均符合刑法第74條
    第1 項第1 款之緩刑要件，經此警偵審程序及科刑宣告後，
    當知所惕勵，而無再犯之虞，本院因認以暫不執行其刑為適
    當，爰分別諭知如主文所示之緩刑，以勵自新。
五、另移送機關今後宜就漁船進港卸載之漁種（介），是否為我
    國領海、鄰接區所得捕獲之漁種、是否原產地為大陸地區之
    漁獲、是否已經主管機關公告核准輸入之物品，先行與檢察
    機關通盤檢討委託機關或專家鑑定完備，妥予具體判明後，
    再行移送檢察機關偵查起訴，附此敘明。
六、至被告卯○○經本院多次傳喚、拘提未到案，業經發佈通緝
    ；被告辰○○因故住院於加護病房治療中，無法審理，均俟
    到案後另行審結，併予敘明。
據上論斷，應依刑事訴訟法第299 條第1 項前段，懲治走私條例
第2 條第1 項、第11條，刑法第28條、第47條第1 項、第51條第
5 款、第74條第1 項第1 款，中華民國九十六年罪犯減刑條例第
2 條第1 項第3 款、第7 款，判決如主文。
本案經檢察官癸○○到庭執行職務
中    華    民    國    98    年    6     月    17    日
                刑事第二庭  審判長法  官  林水城
                                  法  官  羅立德
                                  法  官  李昆南
以上正本證明與原本無異。
如不服本判決應於收受送達後10日內向本院提出上訴書狀，並應
敘述具體理由；如未敘述上訴理由者，應於上訴期間屆滿後20日
內向本院補提理由書（均須按他造當事人之人數附繕本）「切勿
逕送上級法院」。
中    華    民    國    98    年    6     月    17    日
                                  書記官  黃美玲
附錄本案論罪之法條：
懲治走私條例第2 條第1項
私運管制物品進口、出口逾公告數額者，處7 年以下有期徒刑，
得併科新臺幣3 百萬元以下罰金。
附表一：如附件
附表二：被告庚○○論罪科刑部分：
┌──┬───────┬─────────────┬────┐
│編號│    罪  名    │    宣告刑                │  備註  │
├──┼───────┼─────────────┼────┤
│1   │庚○○共同私運│處有期徒刑肆月，減為有期徒│如附表一│
│    │管制物品進口逾│刑貳月。                  │編號1所 │
│    │公告數額      │                          │示犯行  │
├──┼───────┼─────────────┼────┤
│2   │庚○○共同私運│處有期徒刑肆月，減為有期徒│如附表一│
│    │管制物品進口逾│刑貳月。                  │編號2所 │
│    │公告數額      │                          │示犯行  │
├──┼───────┼─────────────┼────┤
│3   │庚○○共同私運│處有期徒刑肆月。          │如附表一│
│    │管制物品進口逾│                          │編號3所 │
│    │公告數額      │                          │示犯行  │
├──┼───────┼─────────────┼────┤
│4   │庚○○共同私運│處有期徒刑肆月。          │如附表一│
│    │管制物品進口逾│                          │編號4所 │
│    │公告數額      │                          │示犯行  │
├──┼───────┼─────────────┼────┤
│5   │庚○○共同私運│處有期徒刑肆月。          │如附表一│
│    │管制物品進口逾│                          │編號5所 │
│    │公告數額      │                          │示犯行  │
├──┼───────┼─────────────┼────┤
│6   │庚○○共同私運│處有期徒刑肆月。          │如附表一│
│    │管制物品進口逾│                          │編號6所 │
│    │公告數額      │                          │示犯行  │
├──┼───────┼─────────────┼────┤
│7   │庚○○共同私運│處有期徒刑肆月。          │如附表一│
│    │管制物品進口逾│                          │編號7所 │
│    │公告數額      │                          │示犯行  │
└──┴───────┴─────────────┴────┘
附表三：被告子○○論罪科刑部分：
┌──┬───────┬─────────────┬────┐
│編號│    罪  名    │    宣告刑                │  備註  │
├──┼───────┼─────────────┼────┤
│1   │子○○共同私運│處有期徒刑參月，減為有期徒│如附表一│
│    │管制物品進口逾│刑壹月又拾伍日。          │編號1所 │
│    │公告數額      │                          │示犯行  │
├──┼───────┼─────────────┼────┤
│2   │子○○共同私運│處有期徒刑參月，減為有期徒│如附表一│
│    │管制物品進口逾│刑壹月又拾伍日。          │編號2 所│
│    │公告數額      │                          │示犯行  │
├──┼───────┼─────────────┼────┤
│3   │子○○共同私運│處有期徒刑參月。          │如附表一│
│    │管制物品進口逾│                          │編號3 所│
│    │公告數額      │                          │示犯行  │
├──┼───────┼─────────────┼────┤
│4   │子○○共同私運│處有期徒刑參月。          │即如附表│
│    │管制物品進口逾│                          │十三編號│
│    │公告數額      │                          │4 所示犯│
│    │              │                          │行      │
├──┼───────┼─────────────┼────┤
│5   │子○○共同私運│處有期徒刑參月。          │如附表一│
│    │管制物品進口逾│                          │編號5所 │
│    │公告數額      │                          │示犯行  │
├──┼───────┼─────────────┼────┤
│6   │子○○共同私運│處有期徒刑參月。          │如附表一│
│    │管制物品進口逾│                          │編號6所 │
│    │公告數額      │                          │示犯行  │
├──┼───────┼─────────────┼────┤
│7   │子○○共同私運│處有期徒刑參月。          │如附表一│
│    │管制物品進口逾│                          │編號7所 │
│    │公告數額      │                          │示犯行  │
└──┴───────┴─────────────┴────┘
附表四：被告丁○○論罪科刑部分：
┌──┬───────┬─────────────┬────┐
│編號│    罪  名    │    宣告刑                │  備註  │
├──┼───────┼─────────────┼────┤
│1   │丁○○共同私運│處有期徒刑參月，減為有期徒│如附表一│
│    │管制物品進口逾│刑壹月又拾伍日。          │編號1所 │
│    │公告數額      │                          │示犯行  │
├──┼───────┼─────────────┼────┤
│2   │丁○○共同私運│處有期徒刑參月，減為有期徒│如附表一│
│    │管制物品進口逾│刑壹月又拾伍日。          │編號2所 │
│    │公告數額      │                          │示犯行  │
├──┼───────┼─────────────┼────┤
│3   │丁○○共同私運│處有期徒刑參月。          │如附表一│
│    │管制物品進口逾│                          │編號3所 │
│    │公告數額      │                          │示犯行  │
└──┴───────┴─────────────┴────┘
附表五：被告戊○○論罪科刑部分：
┌──┬───────┬─────────────┬────┐
│編號│    罪  名    │    宣告刑                │  備註  │
├──┼───────┼─────────────┼────┤
│1   │戊○○共同私運│處有期徒刑肆月。          │如附表一│
│    │管制物品進口逾│                          │編號4所 │
│    │公告數額      │                          │示犯行  │
└──┴───────┴─────────────┴────┘
附表六：被告辛○○論罪科刑部分：
┌──┬───────┬─────────────┬────┐
│編號│    罪  名    │    宣告刑                │  備註  │
├──┼───────┼─────────────┼────┤
│1   │辛○○共同私運│處有期徒刑肆月。          │如附表一│
│    │管制物品進口逾│                          │編號6 所│
│    │公告數額      │                          │示犯行  │
├──┼───────┼─────────────┼────┤
│2   │辛○○共同私運│處有期徒刑肆月。          │如附表一│
│    │管制物品進口逾│                          │編號7所 │
│    │公告數額      │                          │示犯行  │
└──┴───────┴─────────────┴────┘
附表七：被告寅○○論罪科刑部分：
┌──┬───────┬─────────────┬────┐
│編號│    罪  名    │    宣告刑                │  備註  │
├──┼───────┼─────────────┼────┤
│1   │寅○○共同私運│處有期徒刑參月，減為有期徒│如附表一│
│    │管制物品進口逾│刑壹月又拾伍日。          │編號1所 │
│    │公告數額      │                          │示犯行  │
├──┼───────┼─────────────┼────┤
│2   │寅○○共同私運│處有期徒刑參月，減為有期徒│如附表一│
│    │管制物品進口逾│刑壹月又拾伍日。          │編號2所 │
│    │公告數額      │                          │示犯行  │
├──┼───────┼─────────────┼────┤
│3   │寅○○共同私運│處有期徒刑參月。          │如附表一│
│    │管制物品進口逾│                          │編號3 所│
│    │公告數額      │                          │示犯行  │
├──┼───────┼─────────────┼────┤
│4   │寅○○共同私運│處有期徒刑參月。          │如附表一│
│    │管制物品進口逾│                          │編號4 所│
│    │公告數額      │                          │示犯行  │
└──┴───────┴─────────────┴────┘
附表八：被告甲○○論罪科刑部分：
┌──┬───────┬─────────────┬────┐
│編號│    罪  名    │    宣告刑                │  備註  │
├──┼───────┼─────────────┼────┤
│1   │甲○○共同私運│累犯，處有期徒刑肆月。    │如附表一│
│    │管制物品進口逾│                          │編號4 所│
│    │公告數額      │                          │示犯行  │
├──┼───────┼─────────────┼────┤
│2   │甲○○共同私運│累犯，處有期徒刑肆月。    │如附表一│
│    │管制物品進口逾│                          │編號5 所│
│    │公告數額      │                          │示犯行  │
├──┼───────┼─────────────┼────┤
│3   │甲○○共同私運│累犯，處有期徒刑肆月。    │如附表一│
│    │管制物品進口逾│                          │編號6所 │
│    │公告數額      │                          │示犯行  │
├──┼───────┼─────────────┼────┤
│4   │甲○○共同私運│累犯，處有期徒刑肆月。    │如附表一│
│    │管制物品進口逾│                          │編號7所 │
│    │公告數額      │                          │示犯行  │
└──┴───────┴─────────────┴────┘
附表九：被告丑○○論罪科刑部分：
┌──┬───────┬─────────────┬────┐
│編號│    罪  名    │    宣告刑                │  備註  │
├──┼───────┼─────────────┼────┤
│1   │丑○○共同私運│處有期徒刑參月，減為有期徒│如附表一│
│    │管制物品進口逾│刑壹月又拾伍日。          │編號1 所│
│    │公告數額      │                          │示犯行  │
├──┼───────┼─────────────┼────┤
│2   │丑○○共同私運│處有期徒刑參月，減為有期徒│如附表一│
│    │管制物品進口逾│刑壹月又拾伍日。          │編號2 所│
│    │公告數額      │                          │示犯行  │
├──┼───────┼─────────────┼────┤
│3   │丑○○共同私運│處有期徒刑參月。          │如附表一│
│    │管制物品進口逾│                          │編號3 所│
│    │公告數額      │                          │示犯行  │
└──┴───────┴─────────────┴────┘
附表十被告巳○○論罪科刑部分：
┌──┬───────┬─────────────┬────┐
│編號│    罪  名    │    宣告刑                │  備註  │
├──┼───────┼─────────────┼────┤
│1   │巳○○共同私運│處有期徒刑肆月，減為有期徒│如附表一│
│    │管制物品進口逾│刑貳月。                  │編號1所 │
│    │公告數額      │                          │示犯行  │
├──┼───────┼─────────────┼────┤
│2   │巳○○共同私運│處有期徒刑肆月，減為有期徒│如附表一│
│    │管制物品進口逾│刑貳月。                  │編號2 所│
│    │公告數額      │                          │示犯行  │
├──┼───────┼─────────────┼────┤
│3   │巳○○共同私運│處有期徒刑肆月。          │如附表一│
│    │管制物品進口逾│                          │編號3所 │
│    │公告數額      │                          │示犯行  │
├──┼───────┼─────────────┼────┤
│4   │巳○○共同私運│處有期徒刑肆月。          │如附表一│
│    │管制物品進口逾│                          │編號4 所│
│    │公告數額      │                          │示犯行  │
├──┼───────┼─────────────┼────┤
│5   │巳○○共同私運│處有期徒刑肆月。          │如附表一│
│    │管制物品進口逾│                          │編號5所 │
│    │公告數額      │                          │示犯行  │
├──┼───────┼─────────────┼────┤
│6   │巳○○共同私運│處有期徒刑肆月。          │如附表一│
│    │管制物品進口逾│                          │編號6所 │
│    │公告數額      │                          │示犯行  │
├──┼───────┼─────────────┼────┤
│7   │巳○○共同私運│處有期徒刑肆月。          │如附表一│
│    │管制物品進口逾│                          │編號7所 │
│    │公告數額      │                          │示犯行  │
└──┴───────┴─────────────┴────┘
附表十一：被告壬○○論罪科刑部分：
┌──┬───────┬─────────────┬────┐
│編號│    罪  名    │    宣告刑                │  備註  │
├──┼───────┼─────────────┼────┤
│1   │壬○○共同私運│處有期徒刑肆月。          │如附表一│
│    │管制物品進口逾│                          │編號7 所│
│    │公告數額      │                          │示犯行  │
└──┴───────┴─────────────┴────┘


司法院資訊處製作；財團法人民間司法改革基金會備份。
